【裁判字號】    94,仲訴,1
【裁判日期】    950601
【裁判案由】    撤銷仲裁
【裁判全文】
臺灣嘉義地方法院民事判決               94年度仲訴字第1號
原      告  國立嘉義大學
法定代理人  甲○○
訴訟代理人  張雯峰律師
            奚淑芳律師
            張蓁騏律師
被      告  隆豐營造股份有限公司
法定代理人  乙○○
訴訟代理人  謝佳伯律師
上列當事人間請求撤銷仲裁判斷事件，本院於民國95年5月17日
辯論終結，判決如下：
    主      文
原告之訴駁回。
訴訟費用由原告負擔。
    事實及理由
壹、原告起訴聲明：中華民國仲裁協會91年仲聲孝字第149號仲
    裁判斷命原告給付超過新臺幣（下同）0000000元部分，及
    該超過部分自民國91年11月28日起至清償日止，按週年利率
    百分之5計算之利息撤銷，而主張下列各情：
一、中華民國仲裁協會91年仲聲孝字第149號仲裁判斷（下稱系
    爭仲裁判斷）命原告給付被告新臺幣（下同）0000000元，
    及自民國91年11月28日起至清償日止，按週年利率百分之5
    計算之利息。其中基樁試驗費用0000000元，被告於仲裁程
    序以三聯科技股份有限公司（下稱三聯公司）出具之報價單
    作為請求該費用之證據。原告於系爭仲裁判斷書送達後，因
    系爭報價單所載數額非0000000元，故數次通知被告請其出
    具確實支出0000000元基樁試驗費用之單據以憑辦理請款手
    續，惟被告以該費用業經仲裁判斷為由拒絕提出。被告既已
    支出該費用，應能提出單據然其卻未提出，顯可認其實際支
    出之金額異於系爭報價單，故系爭報價單有仲裁法第40條第
    1項第8款所定之為判斷基礎之證據有其他虛偽情事之情形。
二、系爭報價單為有權利人之三聯公司所製作，依法不構成偽造
    、變造之罪而不該當於犯罪構成要件，故係刑事訴訟不能開
    始或續行非因證據不足，是原告應得提起本件訴訟。
貳、被告則聲明：原告之訴駁回，而以下列情詞置辯：
一、原告並不否認系爭報價單之真正，僅認被告未實際支出0000
    000元，然此仍非仲裁法第40條第1項第8款所指為判斷基礎
    之證據有其他虛偽情事之情形。況被告於仲裁程序均以系爭
    報價單作為請求基樁試驗費用之證據，惟原告未曾於自91年
    11月28日起至93年9月止近2年之久之仲裁程序爭執系爭報價
    單形式之真正及實質內容真偽與否，始於本件訴訟主張系爭
    報價單有其他虛偽情事，顯為臨訟杜撰之詞。
二、尚不得僅以被告未提出實際支出0000000元之單據，即認系
    爭報價單有虛偽情事。而原告未提出本件訴訟符合仲裁法第
    40條第1項第8款及第2項規定之證據，故其主張依法無由。
三、系爭包含4個項目費用之報價單未稅金額合計為0000000元，
    嗣三聯公司並未進行基樁拉拔力載重試驗，故扣除該部分試
    驗費用750000元即得出0000000元，是系爭報價單並無虛偽
    情事。
參、兩造不爭執之事項（本院卷第95頁不爭點整理結果）：
一、系爭仲裁判斷認原告應給付被告0000000元及自民國91年11
    月28日起至清償日止，按週年利率百分之5計算之利息。
二、本院就系爭撤銷仲裁判斷之訴有管轄權。
三、系爭仲裁判斷書於94年2月1日送達原告，其於同年3月3日提
    起本訴，未逾仲裁法第41條第2項所定30日之不變期間。
四、被告業於仲裁程序提出三聯公司開具之系爭報價單。
五、原告於仲裁程序業知悉系爭報價單之存在，且就報價單形式
    之真正及實質內容均未爭執。
六、被告及三聯公司就系爭報價單之形式真正及實質內容並未經
    宣告有罪判決確定。
肆、兩造爭執之事項（本院卷第95頁爭點整理結果）：
一、被告未提出實際支出0000000元之單據，是否即構成系爭報
    價單有仲裁法第40條第1項第8款所定為判斷基礎之證據有其
    他虛偽情事。
二、原告提起本件訴訟是否符合仲裁法第40條第2項後段所定之
    刑事訴訟不能開始或續行非因證據不足之要件。
    爰就上開爭點分敘如下：
（一）有下列各款情形之一者，當事人得對於他方提起撤銷仲裁
      判斷之訴︰…八、為判斷基礎之證據、通譯內容係偽造、
      變造或有其他虛偽情事者。前項第六款至第八款情形，以
      宣告有罪之判決已確定，或其刑事訴訟不能開始或續行非
      因證據不足者為限。仲裁法第40條第1項第8款、第2項定
      有明文。按該條款所稱偽造、變造或有其他虛偽情事，係
      指刑法偽造文書印文罪章之偽造、變造及登載不實。原告
      僅空泛主張系爭報價單有虛偽情事，惟未舉證以實其說，
      已難採信；而細核其所提卷附蓋有三聯公司估價專用章之
      2紙報價單所載項目及內容，亦不足證系爭估價單有何虛
      偽情事；且被告於仲裁判斷後是否應原告要求提出實際支
      出0000000元之單據，核與系爭報價單是否虛偽一事並無
      論理上之必然關連，故尚不得以被告於仲裁判斷後未提出
      實際支出單據即遽認系爭報價單有虛偽情事，是原告上開
      主張僅係一己臆測推斷之詞，依法無據，洵不足採；況依
      仲裁法第37條第1項、第2項規定，仲裁判斷與確定判決有
      同一之效力，原則上於聲請法院准予執行後即得強制執行
      ，是被告於仲裁判斷後本得執系爭仲裁判斷書向法院聲請
      准予強制執行，本不負提出實際支出0000000元單據予原
      告之義務，是原告謂被告未提出單據故系爭報價單為虛偽
      ，實屬無由，而不可採。
（二）原告主張系爭報價單係有權利人之三聯公司製作，故未符
      刑法偽造、變造犯罪構成要件，而係仲裁法第40條第2項
      後段所定之刑事訴訟不能開始或續行非因證據不足。惟查
      ：
      倘系爭報價單有虛偽情事一節屬實，則三聯公司恐涉犯刑
      法第215條業務登載不實罪嫌，是並非如原告所主張不構
      成任何刑事犯罪致刑事訴訟程序無法開始或續行；況所謂
      「刑事訴訟不能開始或續行非因證據不足者」係指事實上
      法院對之無從為有罪判決之宣告，例如：依刑事訴訟法第
      294條至第297條因法定原因停止審判、被告逃亡致依刑事
      訴訟法第281條第1項規定無法續行刑事訴訟程序、或法院
      依刑事訴訟法第302條、303條應為免訴、不受理判決之情
      形，並非指不該當於犯罪構成要件之情形，故原告上開主
      張核與仲裁法第40條第2項後段所定要件有間，於法未合
      ，無法採納。
（三）綜前所述，原告未能舉證系爭報價單有何虛偽情事且刑事
      訴訟不能開始或續行非因證據不足，故不符仲裁法第40條
      第1項第8款、第2項後段所定提起撤銷仲裁判斷之訴之要
      件，是其訴請撤銷系爭仲裁判斷，依法洵屬無由，應予駁
      回。
伍、原告請求本院向三聯公司調取並命被告提出基樁試驗費用之
    發票，惟原告既未能舉證本件訴訟業符仲裁法第40條第2項
    後段所定之要件，則該證據之調查即無必要，故不予調查。
    而本件事實業臻明確，是兩造其餘攻擊、防禦方法及所提證
    據，即無須再予審酌，附此敘明。
陸、結論：原告之訴為無理由，依民事訴訟法第78條，判決如主
    文。
中    華    民    國    95    年    6     月    1    日
            民二庭審判長法  官  林福來
                        法  官  黃琴媛
                        法  官  陳琪媛
以上正本係照原本作成
如對本判決上訴須於判決送達後20日內向本院提出上訴狀
中    華    民    國    95    年    6    月     1    日
                        書記官  林柑杏


司法院資訊處製作；財團法人民間司法改革基金會備份。
